臺灣屏東地方法院刑事裁定　　　　　　　 93年度聲判字第8號
聲　請　人　己○○
聲　請　人　庚○○
共　　　同
代　理　人　陳益軒　律　師
被　　　告　戊○○
被　　　告　丁○○
被　　　告　甲○○
被　　　告　乙○○
被　　　告　丙○○○
上列聲請人因告訴被告等詐欺等案件，不服臺灣高等法院高雄分
院檢察署93年度上聲議字第376 號駁回再議之處分（原不起訴處
分案號：臺灣屏東地方法院檢察署92年度偵續字第29號），聲請
交付審判，本院裁定如下：
    主  文
聲請駁回。
    理  由
一、聲請人即告訴人聲請交付審判意旨如附件聲請狀及補充交付
    審判理由狀所載。
二、惟按新修正刑事訴訟法第258 條之1 規定，告訴人得向法院
    聲請交付審判，係此次修正刑事訴訟法新增對於「檢察官不
    起訴或緩起訴裁量權」制衡之一種外部監督機制，此時，法
    院僅在就檢察官所為不起訴或緩起訴之處分是否正確加以審
    查，以防止檢察機關濫權，依此立法精神，法院僅就聲請交
    付審判案件之審查，所謂「得為必要之調查」，其調查證據
    之範圍，自應以偵查中曾顯現之證據為限，不可就告訴人新
    提出之證據再為調查，亦不可蒐集偵查卷以外之證據。又依
    新修正刑事訴訟法第260 條對於不起訴處分已確定或緩起訴
    處分期滿未經撤銷者得再行起訴之規定，其立法理由說明係
    謂本條所謂不起訴處分已確定者，係包括「聲請法院交付審
    判復經駁回者」之情形在內，則法院就聲請交付審判案件之
    審查，所謂「得為必要之調查」，其調查證據範圍，自更應
    以偵查中曾顯現之證據為限，不得就告訴人新提出之證據再
    為調查，亦不可蒐集偵查卷以外之證據，否則，將與刑事訴
    訟法地260 條之再行起訴規定，混淆不清（臺灣高等法院91
    年4 月25日第1 次刑庭庭長法律問題研究會議結論意旨參照
    ）。
三、經查：
  (一)聲請人原告訴意旨係以：被告戊○○、丁○○為告訴人己○○之長子、長媳，因告訴人己○○、庚○○不同意先行分配
    財產，竟與被告乙○○、丙○○○夫婦、被告甲○○，共同
    意圖為自己不法之所有，基於詐取財產之犯意，於下列所示
    時間、地點，以下列所示之方法，連續製作不實之土地及建
    築物抵押設定契約書，向地政機關辦理抵押權設定，並詐騙
    告訴人簽立將食品加工廠交由被告丙○○○等經營之同意書
    ，及偽造告訴人本票，持向臺灣屏東地方法院（下稱屏東地
    院）民事庭聲請支付命令，及誘騙告訴人於買賣移轉登記申
    請書備註欄簽名，並簽本人親自到場辦理之註記，嗣於91年
    7 月15日、7 月21日，告訴人陸續接獲屏東地地院民事庭支
    付命令及准予拍賣抵押物裁定後，始悉上情。
  於90年4 月9 日，被告戊○○、丁○○二人以交予經營食品
    加工廠需資金週轉為由，騙取告訴人己○○所有屏東縣內埔
    鄉○○段1721地號及其建號240 號建物之所有權狀、印鑑後
    ，夥同被告乙○○、丙○○○二人，共同偽造新台幣（下同
    ）410 萬元之債權憑證，及製作不實之土地及建築改良物抵
    押設定契約書，由知情之被告甲○○擔任土地登記申請案之
    代理人，向屏東縣潮州地政事務所（下稱潮州地政），將上
    開房地設定410 萬元抵押權予被告戊○○、乙○○二人；又
    於同年8 月22日，被告戊○○四人再次共同委由被告甲○○
    製作不實之土地、建築改良物設定契約書，續將上開房地設
    定300 萬元最高限額抵押權予被告乙○○、丙○○○；再於
    91年6 月4 日，被告戊○○再委由被告甲○○向潮州地政，
    以讓與為由，將原設定予被告戊○○名下之第一順位抵押權
    改設定登記予被告丙○○○名下，以掩飾渠等共同詐取告訴
    人財產之意圖。
  於90年7 月1 日，被告乙○○、丙○○○二人向告訴人夫婦
    佯稱：被告戊○○、丁○○因經營食品工廠不善，在外積欠
    2850萬元之債務，告訴人為戊○○夫婦之父母，債務若未清
    償，屆時告訴人之財產有遭債權人查封之虞，願資借戊○○
    、丁○○2850萬元協助清償債務，惟告訴人須同意將交予戊○○、丁○○經營之食品加工廠經營權，交予乙○○及丙○○○經營，直到108 年再由乙○○、丙○○○將工廠經營權
    交還戊○○、丁○○，致告訴人誤信為真，而簽立同意書，
    同意將上開食品工廠交由被告乙○○、丙○○○經營，所得
    營業利潤，亦由其分配。
  於90年7 月6 日，被告戊○○為偽造告訴人確有積欠被告乙○○、丙○○○之債務證明，乃依據前述告訴人所簽立同意
    書，將空白本票覆蓋於同意書上，描繪告訴人簽名及書寫金
    額，並盜取告訴人己○○印鑑於本票內蓋章，而偽造告訴人
    己○○所簽發2850萬元之本票乙紙，交付被告丙○○○，被
    告丙○○○並於91年7 月9 日，持向屏東地院民事庭聲請支
    付命令。
  於91年3 月6 日，被告戊○○、丁○○委由被告甲○○協助
    偽造告訴人己○○將所有坐落屏東縣內埔鄉○○○段735 、
    735 之2 地號二筆土地，出售予被告丙○○○之買賣契約書
    ，並於同年月14日，由被告丁○○持向潮州地政辦理土地買
    賣移轉登記時，因告訴人己○○早於二日前向潮州地政申請
    遺失補發上開二筆土地所有權狀，潮州地政人員察覺有異，
    通知被告丁○○補正說明原委，並要求該土地買賣移轉登記
    ，須經告訴人己○○親自到場辦理，被告丁○○乃向告訴人
    己○○詐稱，告訴人之土地所有權狀其收藏於住所內，並未
    遺失，告訴人未仔細覓尋，即向地政機關申請補發權狀，將
    涉使公務員登載不實罪嫌，因其已與地政事務所人員溝通，
    倘由其陪同告訴人至地政事務所撤回補發申請案，告訴人則
    免受刑罰，使告訴人信以為真，始與被告丁○○共至潮州地
    政，辦理撤回上開遺失補發所有權狀申請，被告丁○○復持
    地政機關所交付之土地買賣移轉登記申請書，向告訴人騙稱
    該申請書係撤回補發所有權狀申請書，要告訴人於買賣移轉
    登記申請書備註欄內簽名，並註記：﹁本人親自到場辦理﹂
    詞句，使告訴人信以為真，始依被告丁○○指示於該申請書
    備註欄內簽名，並加註本人親自到場辦理之註記，於同年3
    月22日，地政機關方將告訴人上開二筆土地移轉登記予被告
    丙○○○。
  因認被告戊○○、丁○○、乙○○、丙○○○、甲○○均涉
    有刑法第339 條第1 項詐欺取財、第210 條偽造文書、第21
    0 條、第214 條使公務員登載不實之罪嫌，被告戊○○另涉
    有刑法第201 條偽造有價證券之罪嫌云云。
  (二)臺灣屏東地方法院檢察署檢察官就聲請人所告訴被告之犯罪
    事實偵查後，於92年5 月16日以91年度偵字第4104號為不起
    訴處分後，告訴人等聲明不服提再議，經臺灣高等法院高雄
    分院檢察署檢察長發回續查後，經臺灣屏東地方法院檢察署
    檢察官於93年3 月30日以92年度偵續字第29號仍為不起訴處
    分，其處分意旨略以：
  告訴人己○○於告訴狀中原稱：於90年7 月1 日被告乙○○
    夫婦向伊佯稱被告戊○○、丁○○因經營食品工廠不善，在
    外已積欠2850萬元，．．其願資借戊○○、丁○○2850元協
    助清償債務，惟告訴人須同意將交予戊○○、丁○○經營之
    食品工廠經營權，交付予丙○○○及乙○○經營，．．告訴
    人誤信被告丙○○○、乙○○、戊○○、丁○○四人所言，
    始依丙○○○、乙○○指示，簽立同意書，同意將工廠交由
    丙○○○及乙○○經營，所得營業利潤，亦由丙○○○、乙○○分配等語，惟告訴人己○○於91年8 月9 日本署初次偵
    訊中則改稱：伊沒有寫同意書，印章也不是伊蓋的等語，於
    91年10月14日本署偵訊中復稱：工廠給乙○○管理，伊不知
    道，他們二人管理了近二年，伊不知道，到現在還不知道等
    語，告訴人己○○於本署92年8 月19日偵訊又自承：丁○○
    拿一張寫好之同意書，伊再照抄，係在90年7 月1 日寫的，
    同意書上伊及妻名字均係伊簽的等語，告訴人庚○○亦指述
    ：戊○○先擬好同意書之草稿，再拿回來給己○○抄寫，再
    由己○○在立契人欄簽其與伊名字等語，則告訴人對同意書
    是否其本人簽立及工廠有無交由被告乙○○夫妻經營等情，
    前後指訴，反覆不一，依其最後所述，其顯然知悉日後土地
    將辦理登記過戶予乙○○夫婦，對於其中2850萬元借款金額
    ，並表同意，既係由己○○照抄，則其對於內容並非全然不
    知，亦非乙○○夫婦當場催促，自無證據足認被告營造何種
    急迫情勢，使告訴人深陷其中，尚不能認為被告等有施用何
    詐術。
  證人高昭英於偵訊中證稱：89年6 月間，伊有看見告訴人己○○他們去被告丙○○○家借錢，伊有聽說丙○○○夫妻幫
    忙己○○之兒子等語相符，並與證人賴東瑩於偵訊中結證：
    90年4 月間，告訴人己○○、庚○○有去被告甲○○的代書
    事務所，辦什麼事是跟代書講等語相符。可見告訴人等確有
    向乙○○夫婦借款，並有共赴代書事務所，與甲○○商談，
    被告甲○○自無偽造抵押權設定書、土地買賣契約書之事實
    。
  證人即潮州地政職員鍾玉眉於偵訊中證稱：該735 號等2 筆
    土地過戶給丙○○○案件，經伊通知補正後，當時被告丁○○旁邊有帶一老人來伊事務所，與丁○○來的那人說他要來
    把申請補狀的那件撤銷，土地所有權登記申請書上寫的本人
    親自到場辦理之註記是己○○簽的，簽該字即是來辦理土地
    所有權移轉登記那件，不是補狀登記，因為補狀登記不必簽
    本人親自到場辦理，當時其媳婦好像與己○○有在場溝通，
    又農地上有違建，要過戶必須要有合法證明或者拆除掉，才
    能過戶等語相符，足證被告甲○○於91年8 月9 日偵訊中供
    述：伊送件後（按系爭土地過戶），己○○才報權狀遺失，
    伊向丁○○說，伊等才去辦撤銷等語，並非子虛。彼等如僅
    係要辦理補狀及撤銷補狀，由他人為之即可，不必附記「本
    人親自辦理」。申辦之文書內容甚為清楚，亦不致於受騙。
  證人賴仁德於偵訊中證述：90年7 月間，伊有看到被告戊○○弟弟賴傳政和被告丙○○○在工廠談保險的事情，90年間
    伊有看到賴傳政在工廠載貨，90年7 月間，伊有看到被告乙○○及丙○○○在工廠那裡指導戊○○作醬油等語大致相符
    ，既然被告之弟賴傳政曾與徐鳳嬌洽談保險事，乙○○夫婦
    亦曾指導戊○○作醬油等節，為證人所目睹，即不能認為被
    告乙○○夫婦涉入工廠經營全然無據。
  證人即屏東縣內埔鄉公所職員林進慶於偵訊中證稱：卷附新
    北勢段735 、735 之2 地號自用農舍使用執照是甲○○的太
    太來申請的，因該農地上面有一個工寮，而要申請執照，才
    能過戶等語，與告訴人己○○於偵訊中亦承稱：伊有去丙○○○家中一次、印鑑證明伊有申請二次等語，互核相符，按
    告訴人己○○並不否認申請二次印鑑證明及去過丙○○○家
    中，而申請印鑑證明無非辦理抵押設定或辦理過戶，申請自
    用農舍使用執照，亦非即時辦成，尚待公告，並非可即時搶
    先辦理，不易發生弊端，況被告己○○既申請印鑑證明，同
    意系爭土地辦理抵押及過戶在先，即不能再指稱被告未經其
    同意就系爭土地辦理抵押或過戶。
  再本件將系爭本票、同意書、91年5 、6 月借款明細表、90
    年8 月22日土地建築改良物抵押權設定契約書，連同被告戊○○、告訴人己○○、庚○○三人當庭書寫字跡戊○○、庚○○各2 份、己○○4 份，己○○、庚○○二人指紋卡各1
    份，被告戊○○提出其於90年、91年間書寫本票、借據、保
    證書之字跡5 份，送請法務部調查局進行字跡鑑定，鑑定結
    果認：(1)﹁本票原本之大寫金額二千八百五十萬元整字跡﹂
    與﹁戊○○書寫本票、借據、保證書及當庭書寫其上﹁戊○○﹂、﹁己○○﹂及大寫金額等字跡﹂相較，字跡筆劃特徵
    不同。(2)﹁同意書原本其上之立契約人﹁庚○○﹂字跡﹂與
    ﹁庚○○當庭書寫之字跡﹂相較，字跡筆劃特徵不同。(3)﹁
    九十年八月二十二日土地建築改良物抵押權設定契約書原本
    其上之﹁己○○﹂指紋﹂與﹁告訴人己○○指紋卡其上右手
    姆指指紋﹂相較，相同。(4)﹁同意書原本其上之﹁己○○﹂
    、﹁庚○○﹂指紋﹂、﹁九十年八月二十二日土地建築改物
    抵押權設定契約書原本其上之﹁庚○○﹂指紋﹂、﹁九十一
    年五、六月借款明細表原本其上之﹁庚○○﹂指紋﹂，或因
    捺印面積過小而無中心紋，或因捺印時用力過大，致特徵點
    不足，均歉難鑑定。(5)有關﹁庚○○﹂當庭書寫字跡與﹁九
    十一年五、六月借款明細表其上之﹁庚○○﹂字跡﹂、﹁九
    十年八月二十二日土地建築改良物抵押權設定契約書原本其
    上之﹁庚○○﹂字跡﹂之異同，因供參字跡特徵之質量不足
    ，故就現有資料無法確認三類字跡是否出於同一人手筆。(6)
    由於己○○兩次當庭寫字跡之書寫式樣及特徵不一致，且又
    欠缺平日字跡可資參鑑，故就現有資料歉難認定﹁同意書原
    本其上之立契約人﹁己○○﹂字跡﹂、﹁九十年八月二十二
    日土地建築改良物抵押權設定契約書原本其上之﹁己○○﹂
    字跡﹂、﹁本票原本其上之﹁己○○﹂字跡﹂是否均為本人
    所親書，亦難認定﹁本票原本其上之﹁己○○﹂字跡﹂是否
    由﹁同意書﹂原本其上之立契約人﹁己○○﹂字跡直接描繪
    製作。此有該局92年4 月21日調科貳字第09200103340 號鑑
    定通知書1 份在卷可稽，是抵押權設定書上顯係己○○之指
    紋，如告訴人未表同意，何以按捺指紋其上？
  就系爭本票原件其上「貳仟捌佰伍拾萬元」是否描繪自同意
    書上之「貳仟捌佰伍拾萬元」，及印鑑證明請領委任書「己○○」、「庚○○」是否為彼等親筆，再度送法務部調查局
    鑑定，就描繪一節，因原件與同意書上金額，經透光重疊比
    對，兩者筆劃線條並未吻合，應非完全依照同意書上字跡筆
    劃描繪，委任書上之「己○○」、「庚○○」筆跡就起筆、
    收筆、連筆、筆力、筆速、筆序等筆劃細部特徵，亦與己○○、庚○○當庭親筆不同，有該局93年3 月15日調科貳字第
    09300076820 號鑑定通知書及所附鑑定分析資料在卷足考。
    又前次鑑定﹁本票原本之大寫金額二千八百五十萬元整字跡
    ﹂與﹁戊○○書寫本票、借據、保證書及當庭書寫其上﹁戊○○﹂、﹁己○○﹂及大寫金額等字跡﹂相較，字跡筆劃特
    徵不同。是不能認係被告戊○○偽造，復請領印鑑證明委任
    書原本其上之庚○○、己○○係由丁○○代筆，亦經被告丁○○自承在案，委任書基於授權關係，由代理人代簽本人姓
    名，亦不足為奇。
  退一步言，被告戊○○於91年8 月9 日偵訊供稱：系爭本票
    係伊開立的，金額係伊填寫的，伊父親有同意其開立本票，
    發票人名字係父親自己簽名，印章亦係真的，父親有同意其
    蓋章等語，雖為告訴人己○○所否認，惟告訴人對於同意書
    「茲本人戊○○、丁○○因經營新豐食品園，自民國九十年
    七月一日至民國一○八年七月一日止，因經營不善，向乙○○、丙○○○借新台幣貳仟捌佰伍拾元整，本人因無法償還
    ，經協議本人所有不動產移轉登記予乙○○、丙○○○擔保
    ，待本人借款還清時再登記返還給戊○○、丁○○」一節，
    並不否認，查該同意書立契人為己○○、庚○○、丁○○、
    戊○○，則己○○於90年7 月1 日同日，本於該同意書之內
    容，再授權戊○○開立同面額之本票，並不逾理。
  質之被告等，面額2850萬元之本票，金額如何算出，被告戊○○供述：自八十幾年起，開始向丙○○○借款，繳貨款、
    保險費、家中開銷，十幾張本票換成1 張2850萬元之本票，
    伊等均未清償過等語，被告丁○○供述：90年7 月乙○○、
    丙○○○接管伊等工廠前，已陸續向彼等借款，包括貨款、
    員工薪資、全家人壽保險、貨款、家中開銷、互助會款，伊
    、伊夫、伊公公陸續有開本票，寫完同意書後，伊等才將之
    前本票撕掉，由伊公公己○○寫2850萬元之本票，係在寫同
    意書當日開的等語，被告乙○○供稱：戊○○在85年借款後
    ，陸續借款之本票總金額，彼等均未清償，開立之多張本票
    ，戊○○拿走，換成同意書上等額之2850萬元本票等語，被
    告丙○○○供述：85年至90年7 月1 日，陸續借款，有借有
    還，大部分係現金給付，有些係自標會給付，均至銀行以現
    金交戊○○支付票款等語，尚無重大歧異，並有85年至90年
    5 月總借金額明細00000000元帳目在卷可考。在債務範圍內
    開立本票，尚屬可信，因書寫同意書前已有借款，因而在此
    之前設定抵押，亦無矛盾。
  至於告訴人之子女、姪女，亦即證人賴素娟、賴慧君、賴傳
    政雖均證述：被告戊○○自承面額2850萬元之本票係將同意
    書置於玻璃上，透光描繪該2850萬元字跡等語，惟與前述鑑
    定結果不符，尚難採信。
  此外，借款金額800 萬元之借據一紙，係由戊○○自書，其
    上立據人戊○○、己○○、保證人己○○均係戊○○簽寫，
    業據被告戊○○自承在案，縱然未經己○○同意，惟尚在該
    同意書承認之債務額度內，且僅係自90年7 月1 日至93年2
    月1 日分32期，每月償還25萬元之償還計劃，尚不足認已生
    損害於己○○。
  綜上被告五人上開辯解，尚堪採信。告訴人指摘被告等人偽
    造不實之上開土地及建築物抵押設定契約書，向地政機關辦
    理抵押權設定，及騙取告訴人在上開735 號等地所有權移轉
    登記申請書上簽名及本人親自到場辦理註記，或稱本票是被
    告戊○○從同意書上描繪簽名而偽造云云，因缺乏證據可供
    補強參證，自難憑信。此外復查無其他積極證據足認被告五
    人有何詐欺、偽造文書、使公務員登載不實、偽造有價證券
    等罪嫌，應認彼等罪嫌均不足。
  (三)聲請人對於該不起訴處分不服，並以：「(1)被告偵查中供述
    ：2850萬元之債務是戊○○、丁○○、己○○於85年至90年
    7 月間陸續向乙○○、丙○○○所借，簽立同意書後換成28
    50萬元之本票1 張，借貸金額大都由乙○○、丙○○○夫婦
    自銀行提領，然與被告等人於另案民事庭卻辯稱：2850萬元
    是己○○向乙○○所借，兩者之供述不同。且未向銀行調查
    資金往來明細表，該部分確有詐欺。(2)卷附之800 萬元借據
    明顯偽造，且對聲請人確生損害。(3)己○○、庚○○、丁○○所申請之印鑑證明是丁○○冒領，因為並無授權關係原檢
    察官認有授權關係，顯有違誤。(4)90年4 月17日所設定410
    萬元抵抵押權，同年8 月24日，所設定最高限額抵押權300
    萬元均是偽造，原檢察官認非偽造，採證違法。(5)坐落屏東
    縣內埔鄉○○○段735 、735 之2 地號二筆土地移轉之不動
    產所有權移轉契約書是偽造的，因聲請人於91年3 月12日向
    地政事務所申請補發系爭土地所有權狀，所蓋用之印鑑，與
    丁○○與於同年月所蓋用的印鑑不同。(6)本票鑑定機關並非
    完全排除描繪之可能性，且對系爭本票之金額及簽名是否為
    己○○所書寫，並未為鑑定，因而要求發回續查云云」。
  (四)嗣經臺灣高等法院高雄分院檢察署檢察長以「(1)原檢察官以
    同意書何來？聲請人前後所述不一，而依聲請人己○○於原
    署92年8 月19日偵訊時之陳述，同意書之內容既經其同意，
    且既係由聲請人己○○照抄，則其對於內容並非全然不知，
    當時亦無何種急迫情勢，使聲請人深陷其中，故尚不能認為
    被告等人有施用何詐術。茲聲請人以被告等人就金額會算、
    借款過程始末等情形之供述不同，而認定被告等人對聲請人
    使詐，尚屬無據。(2)而系爭本票既送法務部調查局，經透光
    重疊比對鑑定，兩者筆劃線條並未吻合，應非完全依照同意
    書上字跡筆劃描繪。聲請人之子女、姪女，亦即證人賴素娟
    、賴慧君、賴傳政雖均證述：被告戊○○自承面額2850萬元
    之本票係將同意書置於玻璃上，透光描繪該2850萬元字跡等
    語，惟彼等之證詞與前述鑑定結果不符，尚難採信。故聲請
    人認為並非完全排除描繪之可能性似有誤會。(3)坐落屏東縣
    內埔鄉○○○段735 、735 之2 地號二筆土地土地所有權登
    記申請書上寫的本人親自到場辦理之註記是己○○簽的，既
    經證人即潮州地政職員鍾玉眉於原署偵訊中證述明確。聲請
    人以其被騙去辦理，然無法查證。(4)﹁九十年八月二十二日
    土地建築改良物抵押權設定契約書原本其上之﹁己○○﹂指
    紋﹂與﹁聲請人己○○指紋卡其上右手姆指指紋﹂相較，經
    送鑑定既認為相同。故聲請人認被告等人偽造，並無事證。
    (5)、況依前述，原檢察官依既聲請人己○○之陳述，而認定
    系爭同意書【內容為：茲本人戊○○、丁○○因經營新豐食
    品園，自民國九十年七月一日至民國一○八年七月一日止，
    因經營不善，向乙○○、丙○○○借新台幣貳仟捌佰伍拾萬
    元整，本人因無法償還，經協議本人所有不動產移轉登記予
    乙○○、丙○○○擔保，待本人借款還清時再登記返還給戊○○、丁○○】，為己○○所寫、因此被告等人本於同意書
    之內容而為各種行為並不違常理，當無犯意，並非無稽。故
    聲請人堅稱：被告等人確有犯罪，而對原檢察官證據之取捨
    加以指責並無依據，故亦無將本票再送鑑定之必要，其聲請
    再議指摘原處分不當，顯無理由。至於本案關鍵2850萬元之
    債權債務之歸屬，雙方之紛爭如何處理，乃是民事糾葛問題
    ，併予敘明」，認聲請再議為無理由，而於93年5 月19日以
    93年度上聲議字第376 號予以駁回，此分別有臺灣屏東地方
    法院檢察署91年度偵字第4104號、92年度偵續字第29號不起
    訴處分書、臺灣高等法院高雄分院檢察署檢察長92年度上聲
    議字第653 號發回續查命令書、93年度上聲議字第376 號駁
    回處分書各1份附卷可考。
  (五)聲請人雖以詳如附如件所載之理由，對臺灣高等法院高雄分
    院檢察署檢察長所為93年度上聲議字第376 號駁回處分表示
    不服，而聲請本院裁定交付審判，惟查經本院調閱臺灣屏東
    地方法院檢察署91年度偵字第4104號、92年度偵續字第29
    號、臺灣高等法院高雄分院檢察署檢察長92年度上聲議字第
    653 號、93年度聲議字第80號及本院92年度訴字第339 號等
    卷宗，本院91年度重訴字第149 號、臺灣高等法院高雄分院
    92年度重上字第50號、91年度訴字第597 號及臺灣高等法院
    高雄分院93年度上字第32號等民事判決得知：
  聲請人即告訴人己○○、庚○○於91年7 月29日向臺灣屏東
    地方法院檢察署所提出之告訴狀中原載明：一、‥‥告訴人
    原擁有座落於屏東縣內埔鄉○○○段第735 號、同地段735
    之2 號及現供告訴人居住座落於屏東縣內埔鄉○○段第1721
    號土地以及座落該土地上內埔鄉○○段第204 號建物一棟等
    不動產4 筆，88年間被告戊○○、丁○○以告訴人年邁為由
    ，請求告訴人先行分配財產，以為繼承準備‥‥但同意將其
    經營之食品工廠，轉交被告戊○○、丁○○夫婦經營，並藉
    以觀察被告戊○○、丁○○夫婦理財之道，以決定未來財產
    分配方案等語在內甚詳（見91年度偵字第卷第2 頁）；又依
    同意書係載：「茲本人戊○○、丁○○因經營新豐食品園自
    民國九十年七月一日至一百零八年七月一日止，因經營不善
    ，向乙○○、丙○○○借款新台幣二千八百五十萬元，本人
    因無法償還，經協議本人所有不動產移轉登記予乙○○、丙○○○擔保，待本人借款還清時，再登記返還予戊○○、丁○○，經雙方協議同意，特此立同意書。立契人己○○、庚○○、戊○○、丁○○」之內容，復為聲請人庚○○於檢察
    官偵查中自承：（問：為何同意書上有妳的簽名及蓋章？）
    是戊○○先寫好草稿，再拿回來給己○○抄寫，再由己○○
    在立契人中簽他及我的名字，當時還沒有蓋手印及蓋章等語
    （見92年度偵續字第29號53卷），及聲請人己○○亦於偵查
    中坦認：（問：同意書係何時簽的？）丁○○拿一張寫好同
    意書，我再照抄的。是在90年7 月1 日寫的，同意書上是我
    的名字及我太太的名字都是我簽等語（見92年度偵續字第29
    號53頁）甚詳，另聲請人己○○於本院91年度訴字第597 號
    確認買賣契約不存在事件中，亦坦承該同意書係於90年7 月
    1 日所簽立，同意書上的2850萬元等文字係聲請人所書寫，
    簽立時戊○○及丁○○名下並沒有不動產等節（見該案卷第
    50、101 、238 頁）在卷，依此可知：(1)聲請人之所以將食
    品工廠交由戊○○、丁○○夫妻經營，係為了「藉以觀察戊○○夫婦理財之道，以決定未來財產分配方案」，然聲請人
    自88年間起將食品工廠交予戊○○、丁○○夫妻經營後，至
    90年7 月1 日簽訂本件同意書時，其間長達2 年有餘，聲請
    人對於戊○○夫妻經營該工廠之產量、銷售等情形，應會時
    常加以注意及督促其經營狀況，工廠獲利與否，更是工廠命
    脈之所在，依常理而言，聲請人焉有長期對於被告戊○○夫
    妻對外舉債之情形，全然不知，以致受騙而簽訂本件同意書
    之理！(2)聲請人己○○係民國28年10月12日出生，自高雄水
    產職校高級部畢業，原經營食品工廠，從事買賣生意多年，
    以其學識及經歷而言，可謂為社會經驗豐富之人，當知簽訂
    本件同意書之法律效力。聲請人既在同意書載明承認總額28
    50萬元之債務，並願將渠等所有不動產移轉登記予被告乙○○、丙○○○用以擔保前述債務，待清償完畢後再登記予戊○○夫妻，則該同意書第5 、6 行上所載「‥經協議本人所
    有不動產移轉登記予乙○○、丙○○○擔保，待本人借款還
    清時，再登記返還予戊○○、丁○○‥‥」等文字中之「本
    人」二字，應係指聲請人夫妻。否則被告戊○○、丁○○名
    下既無任何不動產，若非聲請人夫妻曾向被告乙○○、丙○○○夫妻借款週轉使用，甚或曾表示願提供渠等所有之上述
    不動產擔保被告戊○○、丁○○所借之債務，衡諸常情被告
    乙○○、丙○○○二人，豈有在無任何擔保之情況下，願意
    陸續將為總額2850萬元之鉅款借予被告戊○○夫妻或聲請人
    夫妻週轉應急之理？此觀該同意書之立契人，除了被告戊○○夫妻簽名、蓋章、按捺指外，尚有聲請人夫妻之簽名、蓋
    章及按捺指印自明。從而被告戊○○擅自書立，立據人戊○○、己○○、保證人己○○之800 萬元借據1 張，縱使未經
    己○○之同意，惟該借款仍在上揭同意書承認之債務額度內
    ，且清償時間不超出上述同意書所載90年7 月1 日至108 年
    7 月1 日之期間，亦不足生損害於聲請人。(3)聲請人及被告
    戊○○、丁○○在簽立上開同意書前，為能讓被告乙○○、
    丙○○○夫妻安心，得以繼續向彼等借款，而於90年4 月9
    日簽立本件同意書前，將前揭座落屏東縣內埔鄉○○段1721
    地號及其地上204 號建物，經由被告甲○○辦理於設定抵押
    權410 萬元予被告戊○○、乙○○二人，尚與事理無違。
    被告戊○○、丁○○、乙○○、丙○○○等四人，對於面額
    2850萬元之本票，金額如何算出？其四人於偵查中所供述之
    內容雖不盡相同，有所歧異，然彼等所言之要旨仍不離「聲
    請人己○○、被告戊○○夫妻，自85年間起開始向被告乙○○夫妻借款，直到90年7 月1 日前曾開立多張本票擔保，嗣
    經簽立同意書後換成本案面額2850萬元之本票1 張，借款大
    多係被告乙○○夫妻由銀行提領現金交付」之範疇，核與證
    人高昭英於偵查中所證述：我記得89年6 月間，我有看見己○○他們去丙○○○家借錢，當時我受僱於戊○○，有聽到
    丙○○○夫妻幫忙己○○的兒子等語（見91年度偵字第41
    04號卷第81頁反面）大致相符，且有85年至90年5 月總借金
    額明細00000000元帳冊在卷可佐。被告乙○○、丙○○○在
    被告簽立上開同意書後，交還聲請人等所簽立之之本票等憑
    據予聲請人等，為事理所當然，自難以被告乙○○未提出歷
    次借款之收據，而推翻該同意書之真正。參以本件借款自85
    年間開始，迄於90年7 月1 日止，最初借款時間距檢察官於
    92年間調查之時已近7 年，最後一次借款亦達2 年之久，而
    通常人之記憶，除非刻骨銘心之事，否則隨時間經過，對事
    情之記憶將逐漸淡忘，為眾所週知之理。是以，不得以被告
    戊○○等四人事後所言借款過程、資金來源等情形不一，前
    後不同，即謂2850萬元之債務不存在。
  系爭2850萬元本票與同意書上，有關「貳仟捌佰伍拾萬元」
    之筆跡，經法務部調查局鑑定結果為：本票字跡與同意書字
    跡經透光重疊比對，兩者筆劃線條並未吻合，故研判本票字
    跡應非完全依照同意書字跡之筆劃線條所描繪一節；及90年
    8 月22日土地建築改良物抵押權設定契約書原本上之「己○○」指紋與「聲請人己○○指紋卡其上右手姆指指紋」，經
    送鑑定結果認為相同，亦有分別前揭鑑定書可佐，足見證人
    賴素娟、賴慧君、賴傳政於偵查中所證述：本票金額係被告
    戊○○透光描繪同意書上2850萬元之字跡等詞及聲請人所言
    受詐欺云云，顯與事實不符，委無可採。
  上揭735 、735 之2 地號二筆土地之所有權登記申請書上所
    載「本人親自到場辦理」之註記，確係聲請人己○○書立一
    節，業經證人即潮州地政職員鍾玉眉於偵查中證述明確，聲
    請人以其被騙去辦理云云，自無可信。
四、綜前所論，原檢察官及臺灣高等法院高雄分院檢察署檢察長
    分別就聲請人所提出之告訴予以不起訴處分及駁回再議聲請
    ，均無不當，本件交付審判之聲請為無理由，應予駁回。
據上論斷，應依刑事訴訟法第258 條之3 第2 項前段，裁定如主
文。
中　　華　　民　　國　　94　　年　　8 　　月　　5 　　日
                        刑事第三庭  審判長法  官  楊清安
                                          法  官  柯雅惠
                                          法  官  楊萬益
以上正本證明與原本無異。
不得抗告。
中　　華　　民　　國　　94　　年　　8 　　月　　5 　　日
                                          書記官  陳勃諺
